【裁判字號】    94,重訴,40
【裁判日期】    950524
【裁判案由】    毒品危害防制條例
【裁判全文】
臺灣桃園地方法院刑事判決              94年度重訴字第40號
公  訴  人  臺灣桃園地方法院檢察署檢察官
被      告  甲○○
選任辯護人  謝清昕律師
上列被告因毒品危害防制條例案件，經檢察官提起公訴（94年度
偵字第8568號），本院判決如下：
    主  文
甲○○共同運輸第一級毒品，處有期徒刑拾貳年。
扣案第一級毒品海洛因貳塊（合計淨重貳佰柒拾伍點伍壹公克，
純度百分之陸拾參點貳柒，純質淨重壹佰柒拾肆點參貳公克）沒
收銷燬之，上開海洛因之包裝袋及黑色膠帶（包裝重陸拾伍點捌
貳公克）、皮鞋壹雙、填充用之襪子壹雙、衛生紙壹團均沒收。
    事  實
一、甲○○明知海洛因係毒品危害防制條例第2 條第2 項第1 款
    所定之第一級毒品，不得任意持有、運輸，且係行政院依懲
    治走私條例第2 條第4 項授權公告之「管制物品項目及其數
    額」所列甲項第4 款之管制進出口物，不得私運進口，竟因
    失業經濟困窘，而於民國94年4 月間某日，接受綽號「阿信
    」之成年男子（甲○○於警詢、偵查中指認姓名為「霍文信
    」之人，應另由檢察官偵查）提議由甲○○自緬甸攜帶第一
    級毒品入境以賺取報酬之計畫，乃與「阿信」及「阿信」之
    不詳姓名年籍友人「阿豐」、「阿龍」等人，共同基於運輸
    第一級毒品海洛因進口之犯意聯絡，由「阿信」先於94年4
    月20日化名「陳先生」前往東南旅行社股份有限公司豐原分
    公司，向該公司職員林曉雯購買臺灣至緬甸來回機票及辦理
    甲○○之簽證，而免費提供甲○○前往緬甸之來回機票、飯
    店住宿、新臺幣（下同）6 千元之交通、膳食等零用金，並
    同意成功入境後再給予數目不詳之報酬，復於甲○○出境前
    1 日，在臺中地區某處交予甲○○其所有用以夾藏毒品之皮
    鞋1 雙，又「阿信」恐甲○○不知如何獨自前往緬甸，委由
    不知情之不詳姓名之成年男女各1 名陪同甲○○於94年4 月
    30 日 搭乘華信航空AE837 號班機自桃園中正國際機場前往
    緬甸仰光，於辦理好甲○○投宿之「奧林匹克」旅館之入住
    手續及支付費用後離去，甲○○在上開旅館安頓後，即由姓
    名、年籍不詳綽號「阿豐」、「阿龍」2 名成年男子前往與
    甲○○接洽，並於甲○○回國前，在該旅館房間內，由「阿
    豐」、「阿龍」將海洛因2 塊（合計淨重275.51公克，純度
    63.27%，純質淨重174.32公克）以包裝袋及黑色膠帶封裝（
    包裝重65.82 公克）後，藏放於「阿信」交甲○○所攜帶至
    緬甸之皮鞋鞋墊下方，再將鞋墊黏妥後，交付予甲○○穿著
    ，甲○○遂於94年5 月9 日晚間搭乘華信航空公司AE838 號
    班機，自緬甸仰光運輸前揭海洛因入境桃園中正國際機場，
    嗣於同日晚間7 時20分許，甲○○至桃園中正機場查驗臺接
    受檢查時，當場為警查獲，並在甲○○所穿著之皮鞋中扣得
    上開以黑色膠帶封裝之海洛因2 塊及甲○○用以填充鞋子內
    部之衛生紙1 團、襪子1 雙等物。
二、案經內政部警察署航空警察局移請臺灣桃園地方法院檢察署
    檢察官偵查起訴。
    理  由
一、證人林曉雯於警詢中所為之證言，雖屬審判外之言詞，惟按
    當事人、代理人或辯護人於本院調查證據時，知有第159 條
    第1 項不得為證據之情形，而未於言詞辯論終結前聲明異議
    者，視為有前項之同意，刑事訴訟法第159 條之5 第2 項定
    有明文。是證人林曉雯於警詢中所述，既未經公訴人、被告
    及辯護人於本院言詞辯論終結前聲明異議，並經本院審酌該
    言詞認為適當，自均得採為證據，核先敘明。
二、訊據被告甲○○於本院審理中對於先由「阿信」提供機票、
    住宿、零用金6 千元及皮鞋1 雙，再於94年4 月30日由不詳
    姓名男女各1 名陪同被告搭機前往緬甸辦理奧林匹克旅館住
    宿後離去，在緬甸期間，由不詳姓名年籍之「阿豐」、「阿
    龍」成年男子負責被告在緬甸之起居，最後甲○○獨自於94
    年5 月9 日晚間搭乘華信航空公司AE838 號班機，自緬甸仰
    光運輸前揭海洛因入境桃園中正機場，同日晚間7 時20分許
    ，至桃園中正機場查驗臺接受檢查時，當場為警查獲在被告
    所穿著之皮鞋中扣得以黑色膠帶封裝之海洛因2 塊等情均坦
    承不諱，惟被告矢口否認有運輸第一級毒品海洛因之管制物
    品進口之犯意，並於本院審理中辯稱：伊不知道皮鞋內夾藏
    海洛因，「阿信」僅係叫伊前往緬甸娶老婆回來，再給予報
    酬，皮鞋是「阿信」借伊穿的，「阿信」說要穿體面一點，
    而伊在緬甸均穿著拖鞋出門，不知道皮鞋中被「阿豐」或「
    阿龍」藏放毒品云云。經查：
  (一)被告於94年4 月30日搭乘華信航空公司AE837 號班機由桃園
    中正機場出境至緬甸，再於94年5 月9 日夜間搭乘華信航空
    公司AE838 號班機自緬甸入境臺灣，在桃園中正國際機場接
    受海關檢查時，當場遭查獲在被告所穿著之皮鞋底層藏有2
    塊以黑色膠帶封裝之白色粉末等情，業據被告自警詢、偵查
    及本院審理中均坦承不諱，並有旅客入出境記錄查詢2 紙、
    （偵卷第18、20頁）、被告護照影本1 紙（偵卷第21頁）、
    臺北關稅局扣押物品收據聯（偵卷第22頁）、查扣皮鞋照片
    2 張（偵卷第29頁）可稽，而扣案之白色粉末經送請法務部
    調查局鑑驗，結果確實含有第一級毒品海洛因成分（合計淨
    重275.51公克，純度63.27%，純質淨重174.32公克，空包裝
    重65.82 公克），有法務部調查局94年6 月30日出具之調科
    壹字第080009502 號鑑定書1 紙在卷足憑（偵卷第88頁）。
  (二)至於被告於本院審理中否認有何運輸第一級毒品海洛因進口
    之犯意，並辯稱：「阿信」借伊皮鞋穿去緬甸娶老婆，伊在
    緬甸都穿旅館提供之拖鞋，可能是友人「阿豐」或「阿龍」
    趁伊不在時，將上開毒品放入皮鞋內一節，惟被告既自警詢
    、偵查及本院審理中均坦承：係在臺中東勢網咖店認識約半
    年之綽號「阿信」（被告於警詢、偵查中指認名為「霍文信
    」之人的照片）之友人叫伊去緬甸，並由「阿信」支付來回
    機票、住宿費用、給予零用金6 千元花用，亦承諾回臺後會
    再給予報酬，伊在緬甸時「阿豐」、「阿龍」會來找伊玩及
    點餐給伊吃等情，並有東南旅行社股份有限公司豐原分公司
    職員林曉雯於警詢中證稱：一位自稱「陳先生」之人於94年
    4 月20日前來購買臺灣緬甸之來回機票各1 張及辦理被告甲
    ○○之簽證，於94年4 月28日支付票款及簽證費用等語（偵
    卷第71頁）及東南旅行社代辦出國手續收件請款單1 紙可參
    （偵卷第73頁），被告與「阿信」僅係相識約半年之朋友關
    係，非有何密切之故舊情誼，衡情「阿信」自不可能平白無
    故交被告皮鞋1 雙並提供被告至緬甸遊玩之機票、食宿費用
    ，且質之被告「阿信」何以願提供免費至緬甸之機票、食宿
    費用並給予報酬一事，被告原於偵查中答稱：不知道，「阿
    信」叫伊去緬甸玩等語（偵卷第35頁、第85頁），於本院審
    理中始改稱：「阿信」叫伊到緬甸假結婚娶老婆回臺，事成
    會給報酬18萬元云云（本院95年5 月10日審判筆錄第10、11
    頁），被告所辯已前後矛盾，且若真如被告所稱係假結婚讓
    緬甸女子進入臺灣地區等情，其報酬亦不可能高達18萬元，
    又被告於偵查中自承：在緬甸期間均係到遊樂場玩、看電視
    、睡覺等語（偵卷第35頁），顯然並無與任何緬甸女子接洽
    假結婚事宜，足認被告辯稱攜帶皮鞋係為了娶老婆回臺灣云
    云，並非與事實相符，難為本院採信。
  (三)又扣案皮鞋1 雙鞋墊底下分別黏放以黑色膠帶封裝的海洛因
    等情，有上開皮鞋照片2 張可稽，且被告於警詢、偵查及本
    院審理中既稱：「阿信」所交予伊穿著的皮鞋太大雙，還必
    須塞入襪子及衛生紙，且該雙皮鞋穿回來臺灣時比較重，前
    腳穿起來怪怪的，鞋子底下有凸出來的感覺，穿起來不舒服
    ，蹲下來時鞋子沒有辦法彎曲等語（偵卷第9 、47、84頁、
    本院94年7 月27日準備程序筆錄第2 頁、95年2 月10日審判
    筆錄第13頁），並經本院勘驗扣案之皮鞋，其結果為：「(1)
    扣案鞋子鞋底為塑膠材質，以尺丈量鞋底長度約29.4公分，
    鞋底有磨損痕跡但不嚴重，鞋墊有兩層，中間以膠水相黏，
    兩鞋墊大小不同，上層鞋墊略寬於下層鞋墊，鞋墊與皮鞋本
    身分離，皮鞋內部底層已挖空。(2)請通譯徐慧齡將皮鞋右腳
    在白紙上畫出皮鞋之輪廓。(3)請被告於上開白紙繪出其右腳
    之輪廓。(4)審判長將右腳之鞋墊裝入皮鞋內，請被告實際試
    穿，並將右腳腳趾頂住皮鞋尖端，經丈量被告腳跟與鞋子後
    方的空隙尚有3.5 公分。(5)扣案左腳皮鞋鞋底亦已挖空。(6)
    扣案證物袋內尚有襪子一雙、衛生紙數團。」（本院94年9
    月9 日審判筆錄第3 頁），該雙皮鞋顯大於被告雙足之尺寸
    ，被告尚需塞入襪子、衛生紙始能行走，且被告行走時已可
    感覺底部明顯突起，顯見「阿信」將皮鞋交由被告穿著之目
    的非僅係供其行走之用，而係將皮鞋作為運輸毒品之工具，
    且被告穿著該皮鞋既不合腳舒適，而被告既有旅館所提供之
    拖鞋可穿，「阿信」又於被告前往緬甸前給予6 千元零用金
    已如前所述，被告自可選擇旅館之拖鞋穿著或再行購置鞋子
    穿著回臺，被告卻仍穿著該雙皮鞋自緬甸入境臺灣，其辯稱
    不知鞋內有夾藏物品云云，孰能置信？再者，被告於偵查中
    稱：有懷疑遭「阿信」利用，且有想把鞋子打開看，但怕開
    了回去會出事等語（偵卷第36、84、85頁），更足徵被告與
    「阿信」、「阿豐」、「阿龍」等人具有運輸第一級毒品海
    洛因之犯意聯絡，而由「阿信」提供皮鞋1 雙，由被告前往
    緬甸後，再由「阿豐」、「阿龍」攜帶扣案之海洛因前往被
    告投宿之旅館房間內，將海洛因以黑色膠帶封裝後藏放在皮
    鞋內，最後由被告穿著自緬甸搭機返臺以掩人耳目等事實至
    為明確，綜上所述，被告否認有運輸第一級毒品海洛因管制
    物品入境之犯意云云，顯無可採，被告運輸第一級毒品海洛
    因進口入臺灣地區之犯罪事實明確，應依法論科。
三、(一)按海洛因為毒品危害防制條例第2 條第2 項第1 款所定之
    第一級毒品，且屬行政院依懲治走私條例第2 條第4 項授權
    公告之「管制物品項目及其數額」所列甲項第4 款之管制進
    出口物品。被告甲○○自緬甸運輸、私運管制物品第一級毒
    品海洛因進入臺灣地區，係犯毒品危害防制條例第4 條第1
    項運輸第1 級毒品罪及懲治走私條例第2 條第1 項私運管制
    物品進口罪（公訴人已於本院95年5 月10日審判程序中追加
    懲治走私條例第2 條第1 項私運管制物品進口罪名，詳該次
    審判筆錄第15頁）。被告持有毒品海洛因之低度行為，為運
    輸毒品之高度行為所吸收，不另論罪。被告與「阿信」及「
    阿豐」、「阿龍」等成年人間，就運輸第一級毒品及私運管
    制物品進口犯行，互有犯意聯絡，並推由被告實施運輸第一
    級毒品及私運管制物品進口之行為，均為共同正犯。被告運
    輸第一級毒品海洛因、私運管制進口之毒品海洛因來臺，係
    一行為而觸犯運輸第一級毒品罪及私運管制物品進口罪，為
    想像競合犯，應從較重之運輸第一級毒品罪處斷。(二)被告之
    辯護人認被告因輕度智能障礙領有殘障手冊，顯見被告為本
    件犯行時，有刑法第19條精神耗弱或心神喪失情況，得減輕
    其刑或不罰等情，惟經本院函請臺中縣政府提供被告身心障
    礙認定之資料並將被告送請行政院衛生署桃園療養院鑑定有
    何精神障礙狀況，可知被告雖於就讀東勢國民小學期間即81
    年11月6 日經東勢國民小學人員鑑定有輕度智能障礙，符合
    殘障等級規定，惟被告於94年11月16日經本院送請桃園療養
    院實施精神鑑定，經該院綜合被告幼年發展、教育、工作及
    疾病史；家族及社會史；犯罪史；精神狀態檢查；被告自述
    涉案經過；理學檢查；實驗室檢查；心理衡鑑等情況，認定
    被告犯罪時之精神狀態未達精神耗弱之程度等情，有臺中縣
    政府94年8 月15日府社助字第0940212677號函、行政院衛生
    署桃園療養院95年3 月28日桃療醫字第0950001705號函在本
    院卷足稽，是被告縱有輕度智能障礙之情況，惟被告對於案
    發之過程均能清楚記憶，且於本案偵查、審理期間，對於涉
    案情節均有避重就輕之情，足徵被告對於事理之認知能力並
    無較常人為低，因之，亦難以此認定被告犯罪時有何精神耗
    弱或心神喪失之精神障礙情況，顯難符合上開刑法第19條減
    輕責任能力之規定。又被告有輕微智能障礙，已如前述，且
    年紀甚輕，並無工作及穩定收入，顯易為他人引誘而犯罪，
    本院審酌上情，並參酌被告運輸之毒品尚未流入市面即為警
    查獲，亦並未因本件犯行獲得報酬，且於本案運輸毒品犯行
    僅居於充當運輸工具之「交通」角色，並非首謀或最後接貨
    人，縱判處法定最低本刑猶嫌過重，爰依刑法第59條規定減
    輕其刑。並審酌被告正值青年，為圖不法利益，竟鋌而走險
    將危害國人身心健康之毒品海洛因運輸來臺，運輸、私運之
    數量非少，惟尚未流入市面即為警查獲，所生之實害尚非無
    可挽救，且犯罪後坦承部分犯行，再參酌被告平日素行尚可
    ，僅曾於91年間犯竊盜罪，經臺灣臺中地方法院判處拘役40
    日，有臺灣高等法院被告前案紀錄表、臺灣桃園地方法院檢
    察署刑案查註紀錄表可參，及其智識程度較低等一切情狀，
    量處本件被告如主文所示之刑。(三)扣案海洛因2 塊（合計淨
    重275.51公克，純度63 .27% ，純質淨重174.32公克），應
    依毒品危害防制條例第18條第1 項前段沒收銷燬，而海洛因
    包裝袋及外層之黑色膠帶包裝（重65.82 公克）、皮鞋1 雙
    、襪子1 雙及衛生紙1 團等物，被告既供承皮鞋由「阿信」
    提供，毒品應係由「阿豐」或「阿龍」所放置等情，而被告
    穿著皮鞋時所用之襪子、衛生紙應為被告所有之物，故可認
    上開物品均分屬被告及上開共犯所有，而供包裹、藏放毒品
    ，防其裸露、潮濕，便於運輸所用之物，應併依毒品危害防
    制條例第19條第1 項前段之規定，予以宣告沒收。又本件被
    告並未因運輸第一級毒品而取得報酬，而「阿信」提供被告
    之機票、食宿及零用金係便利被告前往緬甸之用，亦非屬運
    輸毒品所得之報酬，故無從依毒品危害防制條例第19條第1
    項之規定，予以沒收犯罪所得財物，附此敘明。
四、據上論斷，應依刑事訴訟法第299 條第1 項前段、毒品危害
    防制條例第4 條第1 項、第18條第1 項前段、第19條第1 項
    前段，懲治走私條例第2 條第1 項、第11條，刑法第11條、
    第28條、第55條、第59條，判決如主文。
本案經檢察官徐文豪到庭執行職務。
中    華    民    國    95  年      5     月     24    日
                     臺灣桃園地方法院刑事第四庭
                         審判長法  官    黃斯偉
                               法  官    張淑華
                               法  官    蘇昭蓉
以上正本證明與原本無異。
如不服本判決，應於送達後10日內，向本院提出上訴狀。
                               書記官    韓若玉
中    華    民    國    95    年    5     月    24    日
附錄法條：毒品危害防制條例第4 條、懲治走私條例第2 條
毒品危害防制條例第4條
製造、運輸、販賣第一級毒品者，處死刑或無期徒刑；處無期徒
刑者，得併科新臺幣 1 千萬元以下罰金。
製造、運輸、販賣第二級毒品者，處無期徒刑或 7 年以上有期徒
刑，得併科新臺幣 7 百萬元以下罰金。
製造、運輸、販賣第三級毒品者，處 5 年以上有期徒刑，得併科
新臺幣 5 百萬元以下罰金。
製造、運輸、販賣第四級毒品者，處 3 年以上 10 年以下有期徒
刑，得併科新臺幣 3 百萬元以下罰金。
製造、運輸、販賣專供製造或施用毒品之器具者，處 1 年以上 7
年以下有期徒刑，得併科新臺幣 1 百萬元以下罰金。
前五項之未遂犯罰之。
懲治走私條例第2條
私運管制物品進口、出口逾公告數額者，處 7 年以下有期徒刑，
得併科新臺幣 3 百萬元以下罰金。
以犯前項之罪為常業者，處 3 年以上 10 年以下有期徒刑，得併
科新臺幣 5 百萬元以下罰金。
第 1 項之未遂犯罰之。
第 1 項所稱管制物品及其數額，由行政院公告之。


司法院資訊處製作；財團法人民間司法改革基金會備份。
